臺灣高等法院高雄分院刑事判決　　　　　　　　　　九十三年度上易字第一四二號
　　上　訴　人　台灣高雄地方法院檢察署檢察官
　　被　　　告　丙○○
右上訴人因被告妨害甲務案件，不服臺灣高雄地方法院九十二年度易字第三○號中華
民國九十三年二月十九日第一審判決（起訴案號：臺灣高雄地方法院檢察署九十一年
度偵字第八一一二號），提起上訴，本院判決如左：
    主  文
原判決撤銷。
丙○○對於甲務員依法執行職務時，施脅迫，處拘役參拾日，如易科罰金以參佰元折
算壹日。
    事  實
一、丙○○為高雄縣杉林鄉○○村○○段二一六之二號土地之所有權人。民國（下同
    ）九十一年三月十九日十一時許，高雄縣政府農業局水土保持技術員丁○○會同
    高雄縣杉林鄉甲所民政課課員乙○○前往丙○○前開土地勘查有無盜採砂石情事
    時，因發現有砂石車運載砂石，遂要求丙○○提出開採砂石之許可證明，詎丙○○竟利用丁○○、乙○○審查核准文件之機會，至屋內取出業經登記核准持有之
    槍身編號一六三六二三號美國製十八口徑單管自衛獵槍握於手上，致使丁○○、
    乙○○心生畏懼而未繼續取締丙○○盜採砂石行為即迅速離去。
二、案經高雄縣警察局旗山分局移送台灣高雄地方法院檢察署檢察官偵查起訴。
    理  由
一、訊據被告丙○○否認有右揭妨害甲務犯行，辯稱：被告拿槍出來是為了趕野狗，
    並未針對丁○○、乙○○有何強暴、脅迫的行為云云。經查：
（一）丁○○為高雄縣政府農業局水土保持技術員，乙○○為高雄縣杉林鄉甲所民政
      課課員，而其等於右揭時間前往被告之土地係為勘查有無盜採砂石情事，業據
      證人丁○○、乙○○於原審及本院到庭證述屬實，丁○○、乙○○當時自屬依
      法執行職務之甲務員。
（二）證人丁○○在原審證稱：「˙˙˙我們去的時候，被告就在現場，到現場時有
      人在現場挖砂石，挖砂石的人說有申請要開鑿水井，我向他（指被告）要甲文
      看，然後被告就去拿甲文給我，等我在看甲文的時候回頭就看到被告手上有槍
      」「看到槍的反應？）害怕」、「當時與乙○○、丙○○之距離多遠？）˙˙
      ˙一、二甲尺」（見原審卷第二十一頁、第八十頁、第八十一頁、第八十二頁
      ）；證人乙○○在原審審理時證稱，被告是將身旁的槍提起來，我看到槍就會
      怕，而被告當時是很生氣地向我抱怨配合政府政策將豬舍拆除沒有發放補助款
      、所養雞鴨被野狗咬死亦沒有賠償等事，我答應被告要回去代為詢問農業課等
      情（見原審卷九十三年二月五日審判筆錄）；被告於警訊及本院審理時亦供承
      ：「他們（指乙○○、丁○○）進來的時候，我的槍放在旁邊，證人他們出去
      看甲文的時候，我才拿槍的」（見警卷及本院九十三年五月六日審判筆錄），
      被告於原審準備程序亦不爭執執行甲務之乙○○、丁○○看到被告拿槍會害怕
      等語（見原審卷第五十九頁）。按手持槍枝足以威嚇他人，此為眾所週知之事
      ，且被告亦明知執行甲務之乙○○、丁○○看到被告拿槍會害怕，而被告於執
      行甲務之人員丁○○、乙○○至被告所有之上開土地勘查時，被告當時既未持
      槍，倘其無持槍脅迫之犯意，何須將放於身旁之槍枝提起來而持於手中，而當
      時丁○○、乙○○係要查緝被告所有上開土地有無盜採砂石之事宜，被告當時
      又是很生氣地抱怨其配合政府政策將豬舍拆除沒有發放補助款、所養雞鴨被野
      狗咬死亦沒有賠償等事，有如前述，足見被告當時並非心平氣和，又由未見被
      告當時持槍後持以射殺野狗或驅趕野狗，此經證人丁○○於本院審理時證述在
      卷，因此縱令被告之雞隻平日有被野狗咬死之情形，當時亦無迫切提槍之狀況
      可言。按脅迫並非限於以言語為之，其以動作威嚇他人，亦屬之；又按認定犯
      罪事實所憑之證據，並不以直接證據為限，即綜合各種間接證據，本於推理作
      用，為其認定事實之基礎，仍非法所不許（最高法院二十七年滬上字第六四號
      判例參照）。查被告於持槍後，槍口雖未對準執行甲務之丁○○、乙○○，亦
      未以言詞脅迫執行甲務之丁○○、乙○○，此固經證人丁○○、乙○○證述明
      確，但綜觀被告上開提槍之時機，當時承辦甲務人員係勘查被告於前開土地有
      無盜採砂石，及由被告認其配合政府政策將豬舍拆除沒有發放補助款、所養雞
      鴨被野狗咬死亦沒有賠償之不滿，暨持槍後並未即時用於驅趕或射殺野狗等情
      觀之，足見被告當時持槍係以此動作威嚇，脅迫執行甲務之甲務之人員丁○○
      、乙○○之犯意甚明。
（三）至於證人江俊麟在原審審理時證稱其有看過野狗去咬被告的雞鴨，亦曾看過被
      告拿槍趕野狗，當天被告是聽到有人說有狗才回去拿槍，當時狗距離被告沒有
      多遠等語（參見原審卷九十三年二月五日審判筆錄第十四、十五頁），及證人
      乙○○證稱被告有養很多雞鴨在房屋旁，當天其與被告交談時有看到一、二隻
      野狗在附近等語（參見原審卷九十三年二月五日審判筆錄第五、七頁）。但有
      如前述，被告當時並未於持槍後即前往射殺或驅趕野狗，足見被告當時並無持
      槍之急迫性，被告亦不能執為有利之辯解。
二、核被告所為，係犯刑法第一百三十五條第一項之妨害甲務罪。
三、原審未詳為推求，而為被告無罪之諭知，自有未洽，檢察官上訴意旨執此而指摘
    原判決不當，為有理由，應將原判決撤銷改判。審酌被告犯罪之動機、手段，及
    其犯罪後之態度等一切情狀，量處如主文所示之刑，並諭知易科罰金之折算標準
    。槍身編號一六三六二三號美國製十八口徑單管自衛獵槍，係被告合法持有之自
    衛槍枝，有其提出之內政部發給之自衛槍枝執照影本附於警卷可參，自非違禁物
    ；且被告犯罪情節尚屬輕微，而該槍枝係被告平日為免其飼養之雞隻被野狗咬死
    用以驅趕野狗之用，依比例原則，爰不予宣告沒收。
據上論結，應依刑事訴訟法第三百六十九條第一項前段、第三百六十四條、第二百九
十九條第一項前段，刑法第一百三十五條第一項，罰金罰鍰提高標準條例第一條前段
、第二條，判決如主文。
本案經檢察官彭南雄到庭執行職務。
中      華      民      國    九十三    年      五      月     二十     日
                              臺灣高等法院高雄分院刑事第五庭
                                  審判長法官  曾永宗
                                        法官  陳明富
                                        法官  邱永貴
右正本證明與原本無異。
不得上訴。
                                  法院書記官  梁雅華
中    華    民    國      九十三      年      五      月    二十    日
附錄：本判決論罪科刑法條：
刑法第一百三十五條
對於甲務員依法執行職務時，施強暴脅迫者，處三年以下有期徒刑、拘役或三百元以
下罰金。
意圖使甲務員執行一定之職務或妨害其依法執行一定之職務或使甲務員辭職，而施強
暴脅迫者，亦同。
犯前二項之罪，因而致甲務員於死者，處無期徒刑或七年以上有期徒刑。致重傷者，
處三年以上七年以下有期徒刑。
